【裁判字號】    92,簡,736
【裁判日期】    921203
【裁判案由】    勞保
【裁判全文】
臺北高等行政法院判決                              九十二年度簡字第七三六號
    原      告  甲○○
    被      告  勞工保險局
    代  表  人  廖碧英總經理.
    訴訟代理人  乙○○
                丙○○
右當事人間因勞保事件，原告不服行政院勞工委員會中華民國九十一年七月三十一日
勞訴字第○○二六○二五號訴願決定，提起行政訴訟。本院判決如左：
    主  文
原告之訴駁回。
訴訟費用由原告負擔。
    事  實
一事實概要：緣原告以其於民國（下同）九十年六月十三日因車子失竊，至監理站辦
  理牌照時，遭小偷欲侵入車內行竊，欲前往阻止時不慎跌倒受傷，申請職業傷害傷
  病給付，經被告以原告所患非執行職務受傷，不得視為職業傷害，應按普通傷病處
  理，又據其檢具之行政院衛生署基隆醫院、華碇中醫診所出具之傷病診斷書，所請
  傷病給付僅門診治療，乃核定不予給付，原告不服，向勞工保險監理委員會（下稱
  監委會）申請爭議審議，經監委會以九十一年四月十日（九一）保監審字第○○三
  八號審定書，駁回其審議申請，提起訴願，亦遭決定駁回，遂向本院提起行政訴訟
  。
二兩造聲明：
  (一)原告聲明：
    1.訴願決定、審議審定及原處分均撤銷。
    2.被告應給付原告六一、八二四元。
  (二)被告聲明：駁回原告之訴。
三兩造之爭點：
  原告主張其在監理站辦理牌照時，為阻止自有之計程車遭竊，因而跌倒扭傷，應屬
  執行職務而致之職業傷害，被告應發給職業傷病給付，是否可採？
  (一)原告主張：
    1.依「勞工保險被保險人因執行職務而致傷病審查準則」（下稱審查準則）第八
      條規定：「被保險人於必要情況下，臨時從事其他工作，該項工作如為雇主期
      待其僱用勞工所應為之行為而致之傷害，視為職業傷害。」第十條規定：「被
      保險人經雇主指派參加．．．．，或其他活動發生事故而致之傷害，視為職業
      傷害。」。原告為職業計程車駕駛，計程車為生財之必要工具，無此工具則無
      法營生。怎奈此生財工具失竊，但旋即被警方尋獲，原告於是在九十年六月十
      三日至監理站辦理牌照事宜，當日原告正忙於辦照之時，竟發現又有一小偷欲
      侵入車內行竊，原告鑑於前次被竊後數月無法工作，乃奮勇捉賊，因而不慎跌
      倒受傷，致左足踝及左足扭傷。有醫師診斷証明及事發當時之人証切結書為憑
      。按勞保條例本為照顧勞工生活，促進社會安定而設計，且原告為個人計程車
      駕駛，．自己就是「雇主」，而計程車失竊須至監理站辦牌後始得再行營運維
      生，則為「雇主所期待」，且必為．「雇主指派參加之其它活動」，故至監理
      站辦牌一事，應屬執行職務，期間所生之傷害，當然視為職業傷害。更何況原
      告是為阻止生財工具遭破壞而致之傷害，如此尚不算公傷，則天理何在？
    2.勞保局於審定書中，曾調取原告就診病歷資料，上文「主訴左足踝及左足扭傷
      有『數週』之久」，但經原告求証醫生，並非數週，事實上是兩天，有醫生証
      明乙份。
    3.原告於九十年六月十三日於監理站辦理牌照因捉賊而跌倒，當天即去行政院衛
      生署基隆醫院門診，並非六月十五日才去門診。在基隆醫院門診數次，因腳傷
      並未好轉，故於七月三十一日至十一月二日在華碇中醫診所門診復健外敷內服
      治療約五十一次；原告先前已呈送華碇中醫診所及基隆醫院診斷書正本至勞工
      保險局在案。
    4.原告申請傷病給付起迄日期為九十年六月十三日至十一月二日，而勞工保險局
      卻只採納基隆醫院診斷書，給付至十月二十三日，華碇中醫診所診斷書乃至九
      十年十一月二日，勞工保險局卻不予理會，令原告無法理解。
  (二)被告主張：
    1.原告雖訴稱，其係為阻止生財工具遭破壞而致之傷害，是應屬公傷等語。然據
      被告九十一年一月二十四日業務訪查記錄，原告之左足踝及左足扭傷，係追小
      偷跌倒所造成。而原告所投保為汽車駕駛員職業工會，職業工人係以受僱從事
      各該職業或具有各該技術以賺取工資維持生活者屬之，其本業既為從事汽車駕
      駛員工作，則在監理站辦理牌照時追小偷行為，與受僱從事本業工作獲致報酬
      無關，應非屬執行職務之行為，不得視為職業災害。又查審查準則第三條第一
      項之規定：「被保險人因執行職務而傷害者，為職業傷害。」就立法意旨以觀
      ，係為保障被保險人於執行職務中所可能遭致之危險，是給予因執行職務而致
      傷者較高之保險給付，從而，欲申請職業傷病給付，必須被保險人所執行之職
      務與其傷害間有一定程度之因果關係，方屬合理。惟現代工商業活動繁雜，受
      僱者之職務常未能於其與雇主簽訂勞動契約時明確規範，又雇主基於其指揮監
      督權之行使暨企業經營上之需要，亦可能指派受僱者參加進修訓練、技能檢定
      等活動，是乃有審查準則第八條、第十條之規範。原告所訴其符合該準則第八
      條、第十條規範之情形，顯有所誤解。
    2.又原告訴稱，其於九十年六月十三日當天即去行政院衛生署基隆醫院門診，又
      其所請傷病給付起訖日期為九十年六月十三日至十一月二日等語。惟據被告之
      訪查紀錄暨原告就診之行政院衛生署基隆醫院函覆其治療情形，均顯示原告係
      於六月十五日方前往就診。又原告所請之傷病給付，因其檢具之行政院衛生署
      基隆醫院開具之傷病診斷書，記載門診治療期間為九十年六月十五日至九十年
      十月二十三日，另華碇中醫診所出具之傷病診斷書記載門診治療期間為九十年
      七月三十一日至九十年十一月二日，因均為門診治療，且原告所患不得視為職
      業傷害，是被告依勞工保險條例第三十三條，核定不予給付。非如原告所述，
      僅採納基隆醫院診斷書，給付至十月二十三日。
    理  由
一本件原分案號為九十一年度訴字第三九五七號，經行準備程序查明，原告僅對六一
  、八二四元之補償費部分起訴涉訟，未逾十萬元，屬簡易程序案件，應改分「簡」
  案號，適用簡易程序進行，合先說明。
二按「被保險人遭遇普通傷害或普通疾病住院診療，不能工作，以致未能取得原有薪
  資，正在治療中者，自不能工作之第四日起，發給普通傷害補助費或普通疾病補助
  費。」「被保險人因執行職務而致傷害或職業病不能工作，以致未能取得原有薪資
  ，正在治療中者，自不能工作之第四日起，發給職業傷害補償費或職業病補償費。
  職業病種類表如附表一。前項因執行職務而致傷病之審查準則，由中央主管機關定
  之。」「普通傷害補助費及普通疾病補助費，均按被保險人平均月投薪資半數發給
  ，每半個月給付一次，以六個月為限。但傷病事故前參加保險之年資合計已滿一年
  者，增加給付六個月。」勞工保險條例第三十三條至第三十五條分別定有明文，「
  勞工保險監理委員會為審議爭議案件或保險人為核定保險給付認為必要時，得向被
  保險人、受益人、投保單位、各該醫院、診所或經領有執業執照之醫師、助產士要
  求提出報告，或派員調閱各該醫院、診所及投保單位之病歷、薪資帳冊、檢查化驗
  紀錄或Ｘ光照片，被保險人、受益人、投保單位、各該醫院、診所及領有執業執照
  之醫師或助產士均不得拒絕。」為同條例施行細則第六十一條所明定。另「本準則
  依勞工保險條例第三十四條第二項規定訂定之。」「被保險人因執行職務而致傷病
  之審查，除法令另有規定外，依本準則辦理。」「被保險人因執行職務而致傷害者
  ，為職業傷害。」為勞工保險被保險人因執行職務而致傷病審查準則第一條至第三
  條第一項所明定。
三本件原告於九十年六月十三日因車子失竊，至監理站辦理牌照時，遭小偷欲侵入車
  內行竊，欲前往阻止時不慎跌倒受傷，申請職業傷害傷病給付，經被告核定不予給
  付，原告不服，循序申請爭議審議，提起訴願，遞遭決定駁回，復起訴主張其在監
  理站辦理牌照時，為阻止自有之計程車遭竊，因而跌倒扭傷，應屬執行職務而致之
  職業傷害，被告應發給職業傷病給付，詳如其起訴狀事實欄所載理由等語。
四本件原告於九十年十一月二日檢附行政院衛生署基隆醫院及華碇中醫診所之勞工保
  險診斷書，主張其於九十年六月十三日因車子失竊，至監理站辦理牌照時，發現小
  偷欲再侵入車內行竊，前往阻止時不慎跌倒受傷，申請職業傷病給付，案經被告查
  明，原告於九十年六月十五日由友人以輪椅送入行政院衛生署基隆醫院初診，主訴
  在外面中醫治療過，左足踝及左足扭傷有數週之久，此有行政院衛生署基隆醫院九
  十一年一月二十八日九一基醫總字第０六０二號函附訴願卷可稽，顯然原告左足踝
  及左足扭傷並非於九十年六月十三日監理站辦理牌照時不慎跌倒所致，原告亦未能
  具體證明其上開傷害係屬勞工保險被保險人因執行職務而致傷病審查準則第三條所
  稱職業傷害或第四條、第五條所稱之視為職業傷害情事，從而被告認定原告之傷害
  非執行職務受傷，亦不得視為職業傷害，應按普通傷病處理，又依上開二紙診斷書
  載明，原告醫療期間均僅門診治療，被告核定不予給付，揆諸首揭規定，核無違誤
  ，審議審定、訴願決定，遞予維持，俱無不合，原告仍執陳詞，訴請撤銷，並請求
  命被告給付原告六一、八二四元，均無理由，應予駁回。
五據上論結，本件原告之訴為無理由，依行政訴訟法第二百三十六條、第九十八條第
  三項前段，判決如主文。
中      華      民      國    九十二    年     十二     月      三      日
                     臺 北 高 等 行 政 法 院   第 一 庭
                                               法    官    黃本仁
右為正本係照原本作成。
本件以訴訟事件所涉及之法律見解具有原則性者為限，始得於本判決送達後二十日內
向本院提出上訴狀並表明上訴理由，如已於本判決宣示後送達前提起上訴者，應於判
決送達後二十日內補具上訴理由（均按他造人數附繕本），且經最高行政法院許可後
方得上訴。
中      華      民      國    九十二    年     十二     月      四      日
                                               書 記 官    姚國華


司法院資訊處製作；財團法人民間司法改革基金會備份。
